【裁判字號】    98,毒抗,164
【裁判日期】    980527
【裁判案由】    聲請戒治
【裁判全文】
臺灣高等法院臺南分院刑事裁定         98年度毒抗字第164號
抗  告  人
即  被  告  甲○○
                    （現在臺灣臺南看守所觀察勒戒中）
上列抗告人因違反毒品危害防制條例案件，不服臺灣臺南地方法
院98年度毒聲字第141號，民國98年4月8日裁定（聲請案號：臺
灣臺南地方法院檢察署98年度毒偵緝字第53號、聲戒字第44號）
，提起抗告，本院裁定如下：
    主  文
抗告駁回。
    理  由
一、本件抗告意旨略以：
(一)、抗告人於民國（下同）96年11月15日晚上9時至10時左右，
    在下營街上因有毒品前科而被帶到下營分駐所採尿及製作筆
    錄至凌晨將本人尿液及筆錄移送到麻豆分局刑事組偵查組第
    三組時，抗告人當時向麻豆偵查組組員坦承毒品是向何人購
    買的，因之在偵查組裡亦製作了一份檢舉人筆錄，在筆錄中
    已有詳細交代清楚毒品是向北門鄉一位叫陳秋香的女子購買
    ，其丈夫王益信並已於去年死亡，夫妻二人均有販賣二級毒
    品前科，而抗告人在筆錄中亦將此事告訴警方，並把陳秋香
    手機號碼交代在筆錄中，因此警方才向臺灣臺南地方法院檢
    察署申請陳秋香的電話監聽，也成立專案，因而破獲陳秋香
    犯毒事證。因抗告人已痛改前非決心不再吸食二級毒品，懇
    請法官能查明事實，給予改過自新的機會。
(二)、又抗告人母親已61歲，年事已高，曾中風有糖尿病，並換過
    二次人工關節，因抗告人未婚，育有1女11歲，目前正在求
    學中，需要抗告人賺錢扶養及照顧，抗告人願意以不定時、
    定點抽查尿液，以證明不再吸食二級毒品之事實云云。
二、原裁定略以：被告甲○○因施用毒品案件，經依原審法院97
    年度毒聲字第597號裁定令入臺灣臺南看守所附設勒戒處所
    觀察、勒戒後，認有繼續施用毒品之傾向，有該所98年3月
    31日南所衛字第0980002637號函送之有無繼續施用毒品傾向
    證明書一份附卷可稽。故依毒品危害防制條例第20條第2項
    後段規定，裁定令入戒治處所施以強制戒治，其期間為6個
    月以上，至無繼續強制戒治之必要為止，但最長不得逾1 年
    之處分等語。
三、按施用毒品者，於裁定送觀察、勒戒後，有繼續施用毒品之
    傾向者，由法院裁定令入戒治處所施以強制戒治，其期間為
    6個月以上，至無繼續強制戒治之必要為止，但最長不得逾1
    年。依前項規定為觀察、勒戒或強制戒治執行完畢釋放後，
    5年後再犯前第10條之罪者，適用本條前2項之規定。依第20
    條第2項強制戒治期滿，應即釋放，由檢察官為不起訴之處
    分。毒品危害防制條例第20條第2、3項、第23條第1項分別
    定有明文。
四、經查：
(一)、抗告人甲○○曾於90年3月10日經警查獲施用第二級毒品安
    非他命，經原裁定法院令入戒治處所施以強制戒治，於91年
    7月25日因停止戒治付保護管束期滿，視為強制戒治執行完
    畢，詎仍不知悛悔，又於逾5年後之96年11月15日17時許，
    在臺南縣學甲鎮秀昌里33鄰煥昌117之7號住處施用第二級毒
    品安非他命，為警於同日22時30分許，在臺南縣下營鄉○○
    路○段與新進東街口查獲之事實，業經自白不諱，且有被告
    前案資料查註紀錄表、長榮大學毒品研究中心出具之尿液檢
    驗報告等附卷可稽，是抗告人初犯經觀察勒戒執行完畢釋放
    後，5年再犯本案，仍屬「初犯」，故由原裁定法院依毒品
    危害防制條例第20第1項規定，命抗告人應送勒戒處所觀察
    、勒戒。又依臺灣臺南看守所附設勒戒處所98年3月31日南
    所衛字第0980002637號函所示，其就有關抗告人是否有繼續
    施用毒否傾向乙節，作成「有無繼續施用毒品傾向證明書」
    暨「有無繼續施用毒品傾向評估標準紀錄表」各1份，該評
    估標準分別從人格特質、臨床徵候、環境相關因素等綜合判
    斷，認抗告人有繼續施用毒品傾向，並發予證明書（見毒偵
    緝字第53號偵查卷第40至43頁），均合先敘明。
(二)、抗告人固稱其於麻豆偵查組製作筆錄時已供出來源，並因而
    查獲來源云云，惟查，強制戒治之目的乃為使有繼續施用毒
    品傾向之人，令入特定場所，透過與外界隔離之方法，避免
    與有毒癮傾向之人相聯絡，進而杜絕外在誘惑，並因而達成
    戒斷之效，為保護行為人之保安處分，「並非刑罰」，況依
    毒品危害防制條例第23條第1項之規定，強制戒治期滿，應
    即釋放，由檢察官為不起訴處分，其對抗告人顯為較有利之
    處分，雖抗告人辯稱其供出來源，然此依毒品危害防制條例
    第17條之規定，僅在「減輕其刑」，亦即為如抗告人係受刑
    罰處分時，方有減輕其刑之適用，至於強制戒治之目的，如
    前所述係在保護施用毒品之人使其戒斷毒癮之保安處分，即
    無適用餘地，是以抗告人以上開理由請求免予強制戒治處分
    云云，即無可採。另抗告人辯稱其母親年事已高，有多重疾
    病，並有一女11歲待撫養，願以以不定時、定點抽驗尿液方
    式替代強制戒治處分等云，然此為抗告人個人事由，無減其
    有繼續施用毒品之傾向，為保護施用毒品之抗告人，原裁定
    命為強制戒治，並無不當，抗告人所稱，尚無可採。
(三)、依上，抗告人以其已供出來源、家中老小須其照顧，並願以
    不定時、處驗尿來證明不再施用第二級毒品云云，並無可採
    。從而原審裁定抗告人令入戒治處所施以強制戒治6個月以
    上，至無繼續強制戒治之必要為止，並無不當，本件抗告為
    無理由，應予駁回。
五、據上論斷，應依刑事訴訟法第412條，裁定如主文。
中    華    民    國    98    年    5     月    27    日
                  刑事第三庭    審判長法  官  陳義仲
                                      法  官  蘇清水
                                      法  官  宋明中
以上正本證明與原本無異。
不得再抗告。
                                      書記官  黃子起
中    華    民    國    98    年    5     月    27    日


司法院資訊處製作；財團法人民間司法改革基金會備份。
